臺灣高等法院臺中分院刑事判決　　　　 96年度上訴字第215號
上　訴　人
即　被　告　甲○○
上列上訴人因違反毒品危害防制條例案件，不服臺灣彰化地方法
院95年度訴字第1953號中華民國95年11月30日第一審判決（起訴
案號：臺灣彰化地方法院檢察署95年度毒偵字第3523、3624號）
，提起上訴，本院判決如下：
    主  文
上訴駁回。
    事  實
一、甲○○於民國九十一年間因施用毒品案件，經臺灣彰化地方
    法院檢察署檢察官聲請送觀察、勒戒後，認有繼續施用毒品
    之傾向，經臺灣彰化地方法院以九十二年度毒聲字第二一號
    裁定令入戒治處所施以強制戒治一年，其後評定執行成效良
    好，於九十二年九月十五日經臺灣彰化地方法院以九十二年
    度毒聲字第一八九四號裁定停止戒治，所餘戒治期間，付保
    護管束，於九十二年九月三十日停止戒治付保護管束出所，
    至九十二年十二月二十七日保護管束期滿未經撤銷停止戒治
    ，視為強制戒治執行完畢，並由該署檢察官於九十三年一月
    三十日以九十三年度戒毒偵字第八、九號為不起訴處分確定
    。詎甲○○仍不知悔改，在前揭強制戒治執行完畢並釋放後
    五年內，復基於施用第一級毒品之概括犯意，於九十五年六
    月十二日、同年月十四日，在彰化縣溪湖鎮○○路一七九號
    「展亞賓館」八０六室，以將海洛因摻水置於針筒內注射之
    方式，連續施用第一級毒品海洛因二次；又另基於施用第二
    級毒品甲基安非他命之犯意，於同年月十四日，亦在上址處
    所，以將甲基安非他命置於吸食器內點火燃燒吸食煙氣之方
    式，施用第二級毒品甲基安非他命一次。嗣先於同年月十四
    日十九時三十分許，為警在上址處所查獲，並當場扣得非其
    所有之第一級毒品海洛因二十三包（合計淨重三點一六公克
    ，空包裝總重七點二五公克）、第二級毒品甲基安非他命一
    包（毛重一點四五公克），復於當日二十二時二分許，經警
    採其尿液送驗結果，呈可待因、嗎啡及甲基安非他命、安非
    他命陽性反應。
二、案經臺中市警察局第二分局報請臺灣臺中地方法院檢察署呈
    請臺灣高等法院臺中分院檢察署檢察長核轉臺灣彰化地方法
    院檢察署檢察官偵查起訴。
    理  由
一、上訴人即被告甲○○（下稱被告）經合法傳喚，無正當理由
    未於本院審判期日到庭，爰不待其陳述逕行判決，先此敘明
    。
二、前揭事實業經被告於警詢、檢察官偵訊中及原審審理時均坦
    白承認，且九十五年六月十四日查獲當日經警採其尿液送鑑
    驗結果，確呈海洛因代謝物嗎啡及甲基安非他命代謝物甲基
    安非他命、安非他命之陽性反應，此有台中市警察局第二分
    局刑事組委託鑑驗代號與真實姓名對照表、列管毒品人口尿
    液檢體採集送驗紀錄表、中山醫學大學附設醫院檢驗科藥物
    檢驗中心檢報告各一件、詮昕科技股份有限公司濫用藥物尿
    液檢驗報告二件附卷可稽。且前開扣案之白粉二十三包，確
    含第一級毒品海洛因之成分，合計淨重三點一六公克，空包
    裝總重七點二五公克，亦有法務部調查局九十五年八月三日
    調科壹字第120018265號鑑定通知書一件在卷為憑（見臺灣
    臺中地方法院檢察署九十五年度毒偵字第二七八二號卷第七
    一頁），並有扣案之第一級毒品海洛因二十三包（合計淨重
    三點一六公克，空包裝總重七點二五公克）、第二級毒品甲
    基安非他命一包（毛重一點四五公克）可資佐證，足徵被告
    自白與事實相符。又被告於九十一年間因施用毒品案件，經
    臺灣彰化地方法院檢察署檢察官聲請送觀察、勒戒後，認有
    繼續施用毒品之傾向，經臺灣彰化地方法院以九十二年度毒
    聲字第二一號裁定令入戒治處所施以強制戒治一年，其後評
    定執行成效良好，於九十二年九月十五日經臺灣彰化地方法
    院以九十二年度毒聲字第一八九四號裁定停止戒治，所餘戒
    治期間，付保護管束，於九十二年九月三十日停止戒治付保
    護管束出所，至九十二年十二月二十七日保護管束期滿未經
    撤銷停止戒治，視為強制戒治執行完畢，並由該署檢察官於
    九十三年一月三十日以九十三年度戒毒偵字第八、九號為不
    起訴處分確定等情，有被告之全國施用毒品案件紀錄表及臺
    灣高等法院被告前案紀錄表各一件在卷為憑。被告於強制戒
    治執行完畢後，五年內再犯毒品危害防制條例第十條之罪，
    應予依法論科。
二、按海洛因、甲基安非他命分別為毒品危害防制條例第二條第
    二項第一、二款所規定之第一、二級毒品，不得非法持有、
    施用，被告違反上開規定，非法持有進而施用海洛因、甲基
    安非他命，核被告所為，係犯毒品危害防制條例第十條第一
    項之施用第一級毒品罪及同條第二項之施用第二級毒品罪。
    至於被告非法持有第一、二級毒品之低度行為，已被其非法
    施用第一、二級毒品之高度行為所吸收，應不另論罪。
三、被告行為後，刑法於九十四年二月二日修正公布，於九十五
    年七月一日生效施行，修正後之刑法業已刪除第五十六條連
    續犯之規定，則被告於修正刑法施行前之多次施用第一級毒
    品犯行，因行為後修正刑法業已刪除連續犯之規定，此刪除
    雖非犯罪構成要件之變更，但顯已影響行為人刑罰之法律效
    果，自屬法律有變更（最高法院九十五年第八次刑事庭會議
    決議參照）。本件被告於舊法時期所犯之數次施用第一級毒
    品罪，依修正前刑法第五十六條之規定，應依連續犯論以一
    罪，並得加重其刑至二分之一；而依修正施行後之刑法，並
    無連續犯之規定，且依新法應各別多次論斷之結果（即數罪
    併罰），其刑度顯較修正前應依刑法第五十六條之規定以一
    連續施用第一級毒品罪為重，經比較新舊法結果，應適用較
    有利於被告之行為時法律即舊法論以連續犯。被告多次施用
    第一級毒品之犯行，時間緊接，方法相同，觸犯構成要件相
    同之罪名，顯係基於概括犯意為之，應依修正前刑法第五十
    六條連續犯規定論以一罪，並加重其刑。被告所犯上開二罪
    ，犯意各別，犯罪構成要件不同，應予分論併罰。又修正後
    刑法第二條第一項規定：「行為後法律有變更者，適用行為
    時之法律。但行為後之法律有利於行為人者，適用最有利於
    行為人之法律」。被告行為後，刑法第五十一條業於九十四
    年二月二日修正公布，並於九十五年七月一日施行，修正前
    刑法第五十一條規定：「數罪併罰，分別宣告其罪之刑，依
    左列各款定其應執行者：」其中第五款規定：「宣告多數有
    期徒刑者，於各刑中之最長期以上，各刑合併之刑期以下，
    定其刑期。但不得逾二十年。」修正後刑法第五十一條第五
    款規定：「宣告多數有期徒刑者，於各刑中之最長期以上，
    各刑合併之刑期以下，定其刑期。但不得逾三十年。」比較
    結果，以修正前之刑法較有利於行為人，依刑法第二條第一
    項前段之規定，仍應依修正前刑法，定其應執行之刑。
四、扣案之海洛因二十三包（合計淨重三點一六公克）、第二級
    毒品甲基安非他命一包（毛重一點四五公克），被告雖否認
    為其所有，惟檢察官於起訴書已聲請併予宣告沒收銷燬，應
    依毒品危害防制條例第十八條第一項前段之規定，併予宣告
    沒收銷燬之。另按法務部調查局鑑定海洛因時，一般係以傾
    倒之方式，將包裝袋內之海洛因倒出與包裝袋分離而稱重，
    必要時亦會輔以刮杓取袋內粉末，然無論依上述何種方式分
    離，包裝袋內均會有極微量洛因殘留，業經法務部調查局於
    九十三年三月十九日以調科壹字第０九三００一一三０六０
    號函示在案（見司法院編印法官辦理刑事案件參考手冊（一
    ）第三三四頁）。本案扣案之海洛因二十三包，檢驗結果空
    包裝總重七點二五公克，當指依上述方式將包裝內海洛因與
    包裝袋分離所得到之包裝重，包裝袋內仍會有海洛因殘留。
    是用以包裝該包海洛因之包裝袋二十三個（總重七點二五公
    克），若與其內所包裝之毒品析離時，其與該毒品所殘留之
    毒品難以析離，自應全部視為毒品，亦應依毒品危害防制條
    例第十八條第一項前段之規定宣告沒收銷燬。
五、原審認被告犯行罪證明證，因而適用毒品危害防制條例第十
    條第一項、第二項、第十八條第一項前段，刑法第十一條、
    第二條第一項前段、修正前刑法第五十六條、修正前刑法第
    五十一條第五款等規定，並審酌被告犯後坦白承認，態度良
    好等一切情狀，就施用第一級毒品部分量處有期徒刑七月，
    就施用第二級毒品部分量處有期徒刑三月，並依修正前刑法
    第五十一條第五款規定，定其應執行刑為有期徒刑九月。復
    以扣案之海洛因二十三包（合計淨重三點一六公克，空包裝
    總重七點二五公克）、甲基安非他命一包（毛重一點四五公
    克），係查獲之毒品，依毒品危害防制條例第十八條第一項
    前段之規定宣告沒收銷燬之。經核原審認事用法核無違誤，
    量刑亦屬妥適，被告未具理由提起上訴，其上訴為無理由，
    應予駁回。
據上論斷，應依刑事訴訟法第三百七十一條、第三百六十八條，
判決如主文。
本案經檢察官乙○○到庭執行職務。
中　　華　　民　　國　　96　　年　　2 　　月　　27　　日
            刑事第十一庭　審判長法　官　陳　朱　貴
                                法　官　何　志　通
                                法　官　胡　文　傑
上列正本證明與原本無異。
施用第一級毒品部分得上訴。
施用第二級毒品部分不得上訴。
如不服本判決應於收受送達後十日內向本院提出上訴書狀，其未
敘述上訴之理由者並得於提起上訴後十日內向本院補提理由書（
均須按他造當事人之人數附繕本）。
                                書記官  陳　文  琴
中　　華　　民　　國　　96　　年　　3　 　月　　1　 　日
